【裁判字號】    89,上更(二),98
【裁判日期】    890518
【裁判案由】    違反槍彈藥刀械管制條例
【裁判全文】
臺灣高等法院高雄分院刑事判決                  八十九年度上更(二)字第九八號
    上  訴  人
    即  被  告  甲○○
    選任辯護人  顏萬文
右上訴人因違反槍砲彈藥刀械管制條例案件，不服臺灣高雄地方法院八十五年度訴字
第一四九一號中華民國八十五年七月五日第一審判決（起訴案號：臺灣高雄地方法院
檢察署八十五年度偵字第三一二、八十五年度偵字第九六七０號），提起上訴，判決
後，經最高法院第二次發回更審，本院判決如左：
      主  文
原判決撤銷。
甲○○未經許可，無故持有手槍，處有期徒刑壹年捌月。中共製黑星手槍壹支（含彈
匣）沒收。
      事  實
一、甲○○於民國（下同）八十三年五月十三日晚上十一時三十分許，在高雄縣仁武
    鄉灣內村田山檳榔攤內，因與吳文玉之父親吳高義發生糾紛，亦同時與吳文玉發
    生口角，甲○○憤而離去，乃意圖供妨害自由犯罪之用，前往仁武鄉大灣村某處
    取出許晏安（已死亡）生前遺置之中共黑星手槍一支、子彈一發，於同日晚上十
  一時四十分許返回檳榔攤門口，見吳文玉仍在場，遂基於妨害自由之犯意，持槍
    朝屋內冷凍庫開槍射擊一發（毀損部份未經告訴），威嚇吳文玉不得輕舉妄動，
    隨即持該槍強押吳文玉離去，而剝奪吳文玉之行動自由，至同鄉○○路台塑公司
    前斜對面巷內，在巷內一處空地漫罵吳文玉洩恨，剝奪吳文玉行動自由，嗣於次
    （十四）日零時四十分許始叫吳文玉自行離去（吳文玉於八十三年五月十四日一
    時許自行搭計程車回到田山檳榔攤）。甲○○於八十三年五月十四日即搭機潛逃
    至美國。嗣於八十五年四月二十二日自美國搭機返回國內時，為航空警察局高雄
    分局緝獲，被告於警訊中自白犯行，並帶警起出上開黑星手槍一支（含彈匣）。
二、案經高雄縣警察局仁武分局及航空警察局高雄分局移送臺灣高雄地方法院檢察署
    檢察官偵查起訴。
      理  由
一、訊據上訴人即被告甲○○（下稱被告）對於右揭與吳文玉發生口角後，始往取許
    晏安生前遺置之中共黑星手槍及子彈返回檳榔攤，其為威嚇吳文玉不得輕舉妄動
    開槍射擊一發子彈之事實均坦承不諱，雖否認有持槍強押被害人吳文玉，妨害其
    自由之犯行，辯稱：在朋友調解下，當場已言和，吳文玉自願陪同我上醫院就醫
  ，因他先前殺傷我等語。惟查被害人吳文玉於警訊中指稱：「：：：雙方發生口
    角後，該歹徒（指被告甲○○）就駕ＢＭＷ自小客車離去，約過了十餘分鐘，該
    歹徒駕原車回來，又走到檳榔攤：持槍射擊一發：：：我聽到槍聲往裏面跑，但
    沒有後門，結果就在後面被持槍押住後面，走到該自小客車後座：：：」等情，
    核與證人陳瑞興於警訊所證「：：：子彈穿過我的冷凍櫃再掉落在櫃內。當時吳
    文玉坐在店內見狀往裏面跑，但全仔（指被告）馬上追至店內叫吳文玉跟他走，
    不要連累其他人，吳文玉就跟他上車」「吳文玉約是八十三年五月十四日凌晨一
    時許自己坐計程車回到我店裡」等情相符，雖證人陳瑞興未證稱其目擊被告持槍
    押住被害人吳文玉，其於本院前審中證稱他開槍時我們趕快閃避，只看見被告帶
    走吳文玉上車離去，被告是否手上持槍押吳文玉，我不確定等語，然依證人陳瑞
    興於警訊所證被告追上吳文玉，要吳文玉跟他走，吳文玉隨即跟他上車情形，顯
    然被害人在被告開槍震懾，躲閃不及下，被迫隨同被告上車，其中並無經人協調
    言和後，被害人吳文玉自願上車情形。況被害人於槍枝未起獲前，即於警訊中明
    確指稱該槍枝是黑色槍枝，不是左輪槍云云，衡情被告持槍射擊後即入店內尋獲
    被害人吳文玉，若其未持槍在手，吳文玉如何得見槍枝顏色及確定並非左輪槍？
    而證人陳瑞興因聞槍響避禍，未能留意被告是否持槍押住被害人亦屬常情，尚難
    據以否定被害人指述之上情。從而，被告所辯無非卸責之詞，不足採信。又被告
    於本院調查中供稱：我帶槍返回檳榔攤時，持槍對者牆角（冷凍櫃）開槍，我當
    時距離吳文玉二、三步，如果我要開槍打他，我就不會對者牆角開槍，我只是要
    威嚇對方而已（見本院卷第二五頁），足認被告開槍係為威嚇被害人不得輕舉妄
    動，用以遂行其妨害自由之犯行明確，此外復有中共黑星手槍一支扣案可資佐證
    ，而該手槍經送內政部警政署刑事警察局鑑驗結果，係屬中共製七七式半自動手
    槍，機械性能良好，認具有殺傷力，此有該局八十五年五月二日刑鑑字第二五二
    八四鑑驗通知書一紙附卷可稽。參以被告擊發之子彈一顆，貫穿冷凍櫃，經警查
    驗現場並扣得彈殼、彈頭各一個，該子彈應具有殺傷力亦屬無疑。本案事證明確
    ，被告犯行洵堪認定。
二、核被告意圖供自己犯罪之用而持有中共制式黑星手槍、子彈，用以剝奪他人行動
    自由，所為係犯修正前槍砲彈藥刀械管制條例第七條第四項未經許可持有手槍及
    刑法第一百八十七條之意圖供自己犯罪之用而持有軍用子彈罪及刑法第三百零二
    條第一項妨害自由罪。公訴人就被告持有子彈部分認係犯修正前槍砲彈藥刀械管
    制條例第十一條第三項之罪，容有未洽，起訴法條應予變更。被告所犯未經許可
    無故持有手槍罪與意圖供自己犯罪之用而持有軍用子彈罪之間，係一行為觸犯數
    罪名，屬想像競合犯，應從一重依修正前槍砲彈藥刀械管制條例第七條第四項未
    經許可無故持有手槍罪處斷。而被告所犯上開未經許可無故持有手槍罪及妨害自
    由罪間，有方法結果之牽連關係，應從一重處斷。查被告非法持有手槍、子彈行
    為後，槍砲彈藥刀械管制條例於八十六年十一月二十四日公布施行，該條例修正
    後非法持有手槍、子彈係犯新法第七條第四項及第十二條第四項之罪，刑罰較舊
    法為重，不利於行為人，依刑法第二條第一項但書規定，應適用修正前槍砲彈藥
    刀械管制條例第七第四項及刑法第一百八十七條論罪科刑。次查被告於警訊偵查
    中自白犯罪，並供述出槍枝去向，因而查獲，有被告筆錄可按，並有扣押手槍一
    支足憑，自應依修正前槍砲彈藥刀械管制條例第十三條之二第三項之規定減輕其
    刑。
三、原審據以論處被告罪刑，固非無見，惟查：（一）本件被告犯非法持有手槍罪部
    分於警訊偵查中自白犯罪，並供出槍枝去向，因而查獲，自應依修正前槍砲彈藥
    刀械管制條例第十三條之二第三項之規定減輕其刑，已如前述，原判決事實未予
    認定，且漏未適用該法文減輕其刑，自有未合；（二）被告非法持有手槍、子彈
    後，槍砲彈藥刀械管制條例已經修正公布，原審就此部分未及比較新舊法律之規
    定，亦有未洽。被告上訴意旨，對其所犯妨害自由部分否認犯罪，指摘原判決不
    當，為無理由，但執上開（一）理由，指摘原判決不當，為有理由，且原判決併
    有上開（二）可議之處，自應由本院將原判決撤銷改判。審酌被告僅因細故即持
    槍擊發用以強押他人剝奪行動自由，犯罪情節不輕，所生危害，犯後自白非法持
    槍犯行，並帶警取出手槍，態度尚稱良好等一切情狀，爰量處有期徒刑一年八月
    。查八十六年十一月二十四日修正公佈之槍砲彈藥刀械管制條例第十九條第一項
    固規定，犯同條例第七條之罪經判處有期徒刑者，應於刑之執行完畢或赦免後，
    令入勞動場所強制工作三年，但之前法無明文規定。本件被告於八十五年四月二
    十二日手槍遭警取獲時，當時規範之修正前槍砲彈藥刀械管制條例並無應併宣告
    強制工作之規定，且查無被告有刑法第九十條第一項之情形，而無刑法第二條第
    二項之適用（大法官會議釋字第四七一號解釋參照），自毋庸依新修正槍砲彈藥
    刀械管制條例第十九條第一項之規定併宣告強制工作餘地，附此說明。扣案之中
    共黑星手槍一支（含彈匣）係屬違禁物，應依刑法第三十八條第一項第一款之規
    定併為沒收宣告。
據上論斷，應依刑事訴訟法第三百六十九條第一項前段、第三百六十四條、第二百九
十九條第一項前段、第三百條、修正前槍砲彈藥刀械管制條例第七條第四項、第十三
條之二第三項、刑法第十一條前段、第五十五條、第二條第一項但書、第一百八十七
條、第三百零二條第一項、第三十八條第一項第一款，罰金罰鍰提高標準條例第一條
前段，判決如主文。
本案經檢察官林炎昇到庭執行職務。
中    華    民    國     八十九     年       五       月     十八       日
                              臺灣高等法院高雄分院刑事第八庭
                                  審判長法官  郭雅美
                                        法官  張盛喜
                                        法官  莊飛宗
右正本證明與原本無異。
如不服本判決，應於判決送達後十日內向本院提出上訴狀，其未述理由者並應於提
出上訴狀後十日內向本院補提理由書（應附繕本)。
                                      書記官  張宗芳
中    華    民    國     八十九     年       五       月     二十       日
附錄：本判決論罪科刑法條：
修正前槍砲彈藥刀械管制條例第七條第四項
未經許可無故持有、寄藏或意圖販賣而陳列第一項及第二項所列槍之一者，處一年
以上七年以下有期徒刑。
刑法第一百八十七條：
意圖供自己或他人犯罪之用，而製造、販賣、運輸或持有炸藥、棉花藥、雷汞或其他
相類之爆裂物或軍用槍砲、子彈者，處五年以下有期徒刑。
刑法第三百零二條第一項：
私行拘禁或以其他非法方法，剝奪人之行動自由者，處五年以下有期徒刑、拘役或三
百元以下罰金。
                                                                        Ｂ


司法院資訊處製作；財團法人民間司法改革基金會備份。
